【裁判字號】    98,小,2
【裁判日期】    980831
【裁判案由】    侵權行為損害賠償
【裁判全文】
臺灣臺北地方法院民事判決                 98年度小字第2號
原      告  甲○○
被      告  丁○○
訴訟代理人  乙○○
            丙○○
上列當事人間請求侵權行為損害賠償事件，本院於98年8月4日言
詞辯論終結，判決如下：
    主      文
被告應給付原告新臺幣壹萬肆仟元，及自民國九十八年一月二十
日起至清償日止，按年息百分之五計算之利息。
訴訟費用由被告負擔。
本判決得假執行。但被告如以新臺幣壹萬肆仟元為原告預供擔保
，得免為假執行。
    事實及理由
一、原告起訴主張：其所有門牌號碼臺北市○○路180 巷18號4
    樓房屋，自民國97年10月起發生嚴重漏水，並導致陽台牆壁
    油漆脫落，經鑑定結果，係因兩造間之共用壁有裂縫、老舊
    等因素所致，被告應與原告共同負擔該共用壁之修繕費用，
    並依民法第184 條第1 項前段、第213 條規定給付回復原狀
    之必要費用等語。並聲明：如主文第1 項所示。
二、被告則以：囑託鑑定結果，並未認定系爭4 樓房屋漏水係因
    系爭5 樓房屋之管線破裂所致，被告並無負擔修繕費用之義
    務等語資為抗辯。並聲明：駁回原告之訴。
三、兩造不爭執之事項：
  (一)原告門牌號碼臺北市○○路180 巷18號4 樓房屋之所有人，
    被告為門牌號碼臺北市○○路180 巷18號5 樓房屋之所有人
    。
  (二)系爭4 樓房屋之浴室、天花板於97年10月間發生滲漏情形。
四、得心證之理由：
    原告主張系爭4 樓房屋漏水係因兩造間之共用壁有裂縫、老
    舊等因素所致，被告自應與原告共同負擔該共用壁之修繕費
    用（或給付回復原狀之必要費用），為被告所否認，並以前
    詞置辯，是本件所應審究者，為：(一)被告就系爭4 樓房屋滲
    漏水有無修繕義務？(二)被告應負擔之修繕費用為何？茲論述
    如下：
  (一)被告就系爭4 樓房屋滲漏水有無修繕義務？
    按專有部分、約定專用部分之修繕、管理、維護，由各該區
    分所有權人或約定專用部分之使用人為之，並負擔其費用，
    公寓大廈管理條例第10條第1 項定有明文。又舊屋容易漏水
    ，係屬常態，房屋所有人自應以善良管理人之注意善盡維修
    責任，倘怠於盡維修之注意，致損及其他樓層房屋，即屬過
    失侵害該區分所有權人之權利（最高法院85年臺上字第1480
    號判決意旨參照）。查系爭4 樓房屋浴室頂版混凝土部分發
    現裂縫併生白華現象，及後陽台平頂、牆壁水痕、白華，研
    判系爭4 樓房屋浴室及後陽台曾發生滲漏情形，上開滲漏情
    形，研判可能系爭5 樓房屋水管曾有滲漏或地板（即系爭4
    樓房屋頂版）積水，且樓版混凝土有裂縫水密性不足，導致
    水滲漏，樓版混凝土滲漏之原因，可能系爭房屋前施工瑕疵
    ，或混凝土老化、潛變，載重增加或經歷地震外力造成，業
    據本院囑託臺北市土木技師公會鑑定屬實，並有該會98年5
    月15日北土技字第9830096 號漏水鑑定報告書在卷可憑，足
    見系爭4 樓房屋浴室及後陽台滲漏之原因係因系爭5 樓房屋
    地板（即系爭4 樓房屋頂版）樓版混凝土有裂縫水密性不足
    所致，而樓版混凝土滲漏之原因，則可能系爭房屋前施工瑕
    疵，或混凝土老化、潛變，載重增加或經歷地震外力造成。
    按系爭5 樓房屋地板即為系爭4 樓房屋頂版，該樓版為兩造
    共用之專有部分，依上開規定，其修繕、管理、維護，應由
    兩造為之，並負擔其費用。而系爭房屋為67年間興建之老舊
    房屋，有建物登記謄本附卷足憑，該屋極易因混凝土老化、
    潛變等因素發生滲漏情形，兩造均應以善良管理人之注意善
    盡維修責任，被告怠於盡維修之注意，致損及原告所有之系
    爭4 樓房屋，揆諸前揭說明，即屬過失侵害原告之權利，原
    告主張被告應共同負擔系爭4 樓房屋頂版修繕費用（或給付
    回復原狀之必要費用），核屬有據。
  (二)被告應負擔之修繕費用為何？
    承前所述，系爭5 樓房屋地板即為系爭4 樓房屋頂版，其修
    繕、管理、維護，應由兩造為之，並負擔其費用，而兩造就
    系爭樓版之維修均應負善良管理人之注意義務，渠等怠於盡
    維修之注意，自應共同負擔其修繕費用。關於系爭樓版之修
    繕費用，經本院囑託鑑定結果，認目前已無漏水現象，無需
    於系爭5 樓房屋施作防水層，僅需於系爭4 樓房屋浴室排水
    管及混凝土版接合處灌注epoxy 作防水處理，並於修繕後回
    復天花板原狀，系爭4 樓房屋浴室頂版、後陽台頂版、牆面
    產生白華部分，則需敲除面層後作防水粉刷處理，經鑑估，
    其費用為新臺幣（下同）39,973元，有上開漏水鑑定報告書
    附卷可稽，依上所述，被告應負擔之修繕費用為19,986.5元
    （39,973÷2 ＝19,986.5），原告就其中之14,000元為請求
    ，未逾被告所應負擔之金額，其請求自應准許。
  (三)綜上，系爭樓版之修繕費用應由兩造共同負擔，原告依公寓
    大廈管理條例第10條第1 項、民法第184 條第1 項前段、第
    213 條規定，請求被告給付修繕費用（或回復原狀必要費用
    ）14,000元，洵屬正當，應予准許。
  (四)末按法院就原告所主張起訴之原因事實判斷其法律上之效果
    ，不受原告所述法律上見解之拘束。本件原告起訴固未主張
    本於公寓大廈管理條例之規定有所請求，惟經本院囑託鑑定
    ，確認滲漏之原因為系爭樓版混凝土有裂縫水密性不足後，
    原告已主張滲漏水之處為共用壁，兩造應共同負擔修繕費用
    （本院卷第62頁），其法律上之效果，應係援用公寓大廈管
    理條例之規定，依上開說明，本院自應就此部分併予審究，
    而不受其法律上見解之拘束，附此敘明。
五、從而，原告依公寓大廈管理條例第10條第1 項、民法第184
    條第1 項前段、第213 條規定，請求被告給付14,000元，及
    自起訴狀繕本送達翌日即98年1 月20日起至清清償日止，按
    年息5%計算之利息，為有理由，應予准許。
六、本件係小額程序為被告敗訴之判決，依民事訴訟法第436 條
    之20規定，依職權宣告假執行。並依同法第392 條第2 項規
    定，依職權宣告被告如預供擔保，得免為假執行。
七、本件事證已臻明確，兩造其餘攻擊防禦方法及所提證據，核
    與本件判決結果不生影響，爰不另一一論述，併予敘明。
八、訴訟費用負擔之依據：民事訴訟法第78條。
中    華    民    國    98    年    8     月    31    日
                  民事第二庭    法  官  陳秀貞
以上正本係照原本作成。
如不服本判決，須以違背法令為理由，於判決送達後20日內向本
院提出上訴狀。
中    華    民    國    98    年    8     月    31    日
                                書記官  劉碧輝
附錄：
一、民事訴訟法第436條之24第2項：
    對於小額程序之第一審裁判上訴或抗告，非以其違背法令為
    理由，不得為之。
二、民事訴訟法第436條之25：
    上訴狀內應記載上訴理由，表明下列各款事項：
    (一)原判決所違背之法令及其具體內容。
    (二)依訴訟資料可認為原判決有違背法令之具體事實。


司法院資訊處製作；財團法人民間司法改革基金會備份。
